【裁判字號】    93,小上,180
【裁判日期】    970730
【裁判案由】    給付管理費
【裁判全文】
臺灣臺北地方法院民事判決             93年度小上字第180號
上  訴  人  甲○○○公寓大廈管理委員會
法定代理人  丙○○
訴訟代理人  丁○○
被上訴  人  乙○○○
上列當事人間請求給付管理費事件，上訴人對於民國93年9月20
日本院臺北簡易庭93年度北小字第1927號第一審判決提起上訴，
本院於民國97年7月16日言詞辯論終結，判決如下：
    主      文
原判決廢棄。
上開廢棄部分，被上訴人應給付上訴人新臺幣肆萬零貳佰玖拾元
，及自民國九十二年十二月二十四日起至清償日止，按年息百分
之五計算之利息。
第一審訴訟費用新臺幣壹仟元、第二審訴訟費用新臺幣壹仟伍佰
元均由被上訴人負擔。
    事實及理由
壹、程序方面：
一、上訴人法定代理人於提起上訴後變更為丙○○，並於民國96
    年9月11日具狀聲明承受訴訟，核與民事訴訟法第176條規定
    相符，應予准許。
二、按民事訴訟法第436條之24第2項規定，對於小額程序之第一
    審裁判之上訴或抗告，非以其違背法令為理由，不得為之。
    查上訴人於提起上訴時，業已陳述原審認定系爭管理費用以
    依所有權狀登記坪數為收取標準，與公寓大廈管理條例第10
    條第2項但書、第33條之規定有違，有判決適用法規不當之
    違法等詞，核與上開規定相符，上訴人之上訴應認合法。
貳、實體方面：
一、上訴人起訴主張：門牌號碼臺北市○○區○○街235號2樓之
    4、4樓之6及5樓之5房屋原為被上訴人所有，為甲○○○公
    寓大廈區分所有權人，依該社區規約規定被上訴人每月應負
    繳納管理費之義務，詎被上訴人自90年12月起至92年11月止
    應繳納管理費新臺幣（下同）74,800元，惟被上訴人僅繳納
    34,510元，尚欠管理費40,290元及利息未清償。雖系爭昆明
    街235號5樓之5房屋於92年1月9日移轉所有權予訴外人鄭俊
    偉，同號4樓之6房屋於91年9月26日移轉所有權予訴外人鄭
    鈞誠，同號2樓之4房屋於93年8月11日移轉所有權予訴外人
    鄭明顯，惟被上訴人於本院訊問時已表明願就系爭管理費為
    債務承擔，被上訴人自應給付系爭管理費等語。原審判決上
    訴人敗訴，上訴人不服提起上訴，並於本院聲明：原判決廢
    棄，被上訴人應給付上訴人40,290元，及自起訴狀繕本送達
    之翌日起至清償日止，按年息5%計算之利息（上訴人於原審
    係請求被上訴人應給付40,290元，及自起訴狀繕本送達翌日
    起至清償日止，按年息5%計算之利息，惟上訴人提起上訴後
    ，於94年3月15日、95年2月23日以民事準備狀追加請求被上
    訴人應給付55, 894元，嗣於95年9月26日準備期日以書狀及
    97年7月16日言詞辯論期日以言詞追加請求上訴人應給付80,
    992元，就上訴人追加部分本院已另以裁定駁回，非本件審
    理範圍）。
二、被上訴人則以：甲○○○公寓大廈89年11月4日第二屆區分
    所有權人會議決議之管理費收取方式，係以各戶以其權狀登
    記之公設坪數加上8點73之平均數為分攤共同使用面積，被
    上訴人權狀坪數為每戶11點13坪，共有3戶，但上訴人卻要
    求被上訴人每戶需繳14.05坪之費用，3戶共多繳8.76坪之費
    用，但大坪數之戶數每月卻少繳其權狀坪數之費用，至92年
    3月之區分所有權人會議，再次變更管理費收取標準，以每
    戶基本費600元，不足部分以坪數分擔，此項標準對被上訴
    人仍不公平，被上訴人已按坪數比例繳納應繳之管理費用，
    自無須再負擔管理費等語，資為抗辯。並於本院聲明：上訴
    駁回。
三、兩造不爭執之事項：
    (一)系爭昆明街235號2樓之4、同號5樓之5、同號4樓之6房屋
      原所有權人為被上訴人，系爭5樓之5房屋於92年1月9日移
      轉所有權予訴外人鄭俊偉，系爭4樓之6房屋於91年9月26
      日移轉所有權予訴外人鄭鈞誠，系爭2樓之4房屋於93年8
      月11日移轉所有權予訴外人鄭明顯。
    (二)甲○○○公寓大廈於89年11月4日第2屆區分所有權人會議
      決議管理費收取方式為：以權狀登記之主建物面積加附屬
      附屬建物面積加分攤共同使用面積之坪數為標準，共同使
      用面積為全體區分所有權人權狀載明非地下二層、地下三
      層之共同使用部分及騎樓之總和（488.88坪，平均為8.73
      坪／戶），各戶以其「權狀登記之公設坪數+8.73」之平
      均數為分攤共同使用面積。
    (三)甲○○○公寓大廈92年3月1日區分所有權人會議決議自92
      年3月起住戶每月基本管理費600元（戶數56戶），經常性
      費用不足部分再以坪數分攤。
四、得心證之理由：
    上訴人主張系爭昆明街235號2樓之4、同號5樓之5、同號4樓
    之6房屋所有權人原為被上訴人，系爭5樓之5房屋於92年1月
    9日移轉所有權予訴外人鄭俊偉，4樓之6房屋於91年9月26日
    移轉所有權予訴外人鄭鈞誠，2樓之4房屋於93年8月11日移
    轉所有權予訴外人鄭明顯等情，有建物所有權狀可稽（見本
    院卷第34頁至第36頁），復為被上訴人所不爭執，堪信為真
    正。惟上訴人另主張依89年11月4日及92年3月1日區分所有
    權人會議決議， 被上訴人自90年12月起至92年11月止短少
    繳納管理費40,290元等情，則已為被上訴人所否認，並以前
    揭前詞置辯。故本件本院應審究者為：被上訴人有無欠繳管
    理費？以下分述之：
    (一)按公寓大廈社區之管理費用收費標準，公寓大廈管理條例
      10條第2項規定：「共用部分、約定共用部分之修繕、管
      理、維護，由管理負責人或管理委員會為之。其費用由公
      共基金或由區分所有權人按其共有之應有部分比例分擔之
      。．．其費用若區分所有權人會議或規約另有規定者，從
      其規定」。依據法條文義解釋，公寓大廈社區管理費用之
      收取，雖以各戶面積比例分擔為原則，但如區分所有權人
      會議有所決議，或規約另有規定，應優先從其決議或規定
      。
    (二)查兩造均不爭執甲○○○公寓大廈於89年11月4日區分所
      有權人會議決議通過每一區分所有權人應繳納之每月管理
      費以權狀登記之主建物面積加附屬建物面積加分攤共同使
      用面積之坪數為標準，共同使用面積為全體區分所有權人
      權狀載明非地下二層、地下三層之共同使用部分及騎樓之
      總和（488.88坪，平均為8.73坪／戶），各戶以其「權狀
      登記之公設坪數+8.73」之平均數為分攤共同使用面積。
      嗣於92年3月1日甲○○○公寓大廈區分所有權人會議復決
      議自92年3月起住戶每月基本管理費600元（戶數56戶），
      經常性費用不足部分再以坪數分攤等情，並有89年11月4
      日第2屆區分所有權人會議會議記錄及92年3月1日區分所
      有權人會議會議記錄、臺北市政府備查函附卷足參（見原
      審卷第41頁至第43頁、本院卷第12頁至第15頁），則揆諸
      前開說明，甲○○○公寓大廈管理費用收費標準自應優先
      適用上開決議，被上訴人辯稱應以權狀登記坪數按比例計
      算管理費云云，顯係誤會公寓大廈管理條例第10條第2項
      前、後段適用之順序，不足採信。故上訴人主張依上開區
      分所有權人會議決議計算管理費之方式，自90年12月起至
      92年11月止上開三戶房屋應繳納管理費74,800元，惟僅繳
      納34,510元，尚欠管理費40,290元未清償，即屬有據。
    (三)再按第三人與債權人訂立契約承擔債務人之債務者，其債
      務於契約成立時移轉於第三人，民法300條定有明文。查
      系爭昆明街235號2樓之4、同號5樓之5、同號4樓之6房屋
      原所有權人為被上訴人，雖分別於93年8月11日、92年1月
      9日、91年9月26日移轉所有權登記予訴外人鄭明顯、鄭俊
      偉、鄭鈞誠，此為兩造所是認，惟被上訴人於本院審理時
      一再陳述願意負擔該三戶管理費等詞（見本院卷第44頁、
      第71頁反面），上訴人亦表示同意，足見上開房屋移轉於
      鄭明顯、鄭俊偉、鄭鈞誠後，該三人為區分所有權人應繳
      納之管理費債務，已由兩造合意成立債務承擔契約，由被
      上訴人承擔該管理費債務，故上訴人向被上訴人請求給付
      上開三戶房屋於移轉所有權前後共積欠之管理費共計40,2
      90元，自屬可採。
五、綜上所述，上訴人請求被上訴人給付自90年12月起至92年11
    月止積欠之管理費共計40,290元，及自起訴狀繕本送達被上
    訴人翌日即92年12月24日起至清償日止，按年息5%計算之利
    息洵屬正當，應予准許。原審為上訴人敗訴之判決，容有未
    洽，上訴意旨指摘原判決違法，求予廢棄改判，洵屬有據，
    應予准許，爰由本院廢棄改判如主文第2項所示。
六、本件事證已臻明確，兩造其餘攻防核與判決結果不生影響，
    爰不一一論述，併此敘明。
七、本件訴訟費用額，確定如主文第2項所示。
八、據上論結，本件上訴為有理由，依民事訴訟法第436條之32
    第2項、第450條、第78條，判決如主文。
中    華    民    國    97    年    7     月    30    日
                  民事第三庭    審判長法  官  張靜女
                                      法  官  管靜怡
                                      法  官  鄭佾瑩
以上正本係照原本作成
不得上訴
中    華    民    國    97    年    7     月    30    日
                                       書記官  高雲龍


司法院資訊處製作；財團法人民間司法改革基金會備份。
